【裁判字號】    98,台上,686
【裁判日期】    980213
【裁判案由】    違反毒品危害防制條例
【裁判全文】
最高法院刑事判決              九十八年度台上字第六八六號
上  訴  人  甲○○
上列上訴人因違反毒品危害防制條例案件，不服台灣高等法院高
雄分院中華民國九十七年十一月二十四日第二審判決（九十七年
度上訴字第一五九五號，起訴案號：台灣高雄地方法院檢察署九
十五年度偵字第二九二一五號），提起上訴，本院判決如下：
    主  文
上訴駁回。
    理  由
按刑事訴訟法第三百七十七條規定，上訴於第三審法院，非以判
決違背法令為理由，不得為之。是提起第三審上訴，應以原判決
違背法令為理由，係屬法定要件。如果上訴理由書狀並未依據卷
內訴訟資料，具體指摘原判決不適用何種法則或如何適用不當，
或所指摘原判決違法情事，顯與法律規定得為第三審上訴理由之
違法情形不相適合時，均應認其上訴為違背法律上之程式，予以
駁回。本件原判決認定上訴人甲○○有原判決事實欄所載犯行，
係依憑證人王國華（強盜罪部分業經判處罪刑確定）於偵查中、
第一審之證詞、證人潘家興於第一審之證詞，及有粉末五包扣案
可資佐證。而上開粉末五包，經法務部調查局鑑定結果，認定含
有第一級毒品海洛因（下稱海洛因）成分（驗後合計淨重０．三
九公克，空包裝總重一．一一公克），有該局調科壹字第０九六
二三０二二四七０號鑑定書在卷可按。對於上訴人所辯：王國華
相約見面係要向其借錢，身上之海洛因五包係供己施用，並非用
來販賣云云。何以不足採信，亦已憑卷內證據資料，於理由內詳
為指駁說明。復說明上訴人著手販賣海洛因之犯行而未遂，爰依
刑法第二十五條第二項規定減輕其刑；且上訴人被查獲之海洛因
驗後合計淨重僅有０．三九公克，數量非鉅，與販售海洛因之大
盤，動輒以公斤計之毒品難以相提並論，尚非專門從事販毒之大
中型毒梟可比，縱處以法定最低刑度，猶嫌過重，客觀上足以引
起一般之同情，犯罪情狀顯可憫恕，爰依刑法第五十九條規定酌
量減輕其刑，並遞予減輕。因而維持第一審論處上訴人販賣第一
級毒品未遂（累犯）罪刑之判決（處有期徒刑十年），駁回上訴
人在第二審之上訴。已敘述其所憑之證據及其認定之理由。所為
論敘，俱有卷存證據資料可資覆按，從形式上觀察，並無判決違
背法令之情形存在。上訴意旨略以：（一）施用毒品者指稱向某
人買受毒品之證詞，不得作為有罪判決之唯一證據，仍須調查其
他必要之證據，以補強其真實性。本件王國華因向上訴人強取海
洛因，經上訴人提起強盜告訴，心生不滿，乃藉機誣陷上訴人販
賣海洛因，原審未調查其他必要之證據，僅以王國華證詞作為認
定上訴人犯罪之唯一證據，自有違背證據法則及應於審判期日調
查之證據而未予調查之違法。（二）王國華證稱：與上訴人約定
以新台幣（下同）五百元購買海洛因一包，因身上僅有三百元，
而未完成交易。然依社會常情，除非雙方對於價格無法達成共識
，始會取消交易。王國華既欲以三百元向上訴人購買海洛因，上
訴人大可以價值三百元之毒品數量售予王國華，王國華所述顯有
違反經驗法則。況王國華身上預藏菜刀，亦非僅單純向上訴人購
買海洛因，其所稱向上訴人購買海洛因，自難令人信為真實。原
判決以王國華證詞作為上訴人犯罪證據，就王國華證詞證明力之
判斷，顯有違背經驗法則。（三）潘家興係經王國華告知要去購
買毒品，並未親眼目睹上訴人與王國華有交易毒品之行為，其證
詞乃傳聞證據，不具證據能力，原判決以之為上訴人犯罪證據，
自有採證違法。（四）上訴人身染毒癮，必須隨身攜帶毒品，且
上訴人為警查獲時，身上尚有注射針筒等施用工具，足見扣案毒
品係上訴人供己施用，原判決逕認扣案毒品為上訴人預備販賣之
證據，而未說明理由，有判決不備理由之違法云云。經查：（一
）證據之取捨與證據之證明力如何，均屬事實審法院得自由裁量
、判斷之職權；苟其此項裁量、判斷，並不悖乎通常一般之人日
常生活經驗之定則或論理法則，又於判決內論敘其何以作此判斷
之心證理由者，即不得任意指摘其為違法，而據為提起第三審上
訴之合法理由。而證人之陳述有部分前後不符，或相互間有所歧
異時，究竟何者為可採，法院本得依其自由心證予以斟酌，若其
基本事實之陳述與真實性無礙時，仍非不得予以採信，非謂一有
不符或矛盾，即認其全部均為不可採信。原判決敘明依證人王國
華於偵查中證稱：案發當天我打0000000000號行動電
話約上訴人，是要向上訴人買五百元海洛因，並約在旗山鎮台二
八線交貨，由潘家興載我去，到達時，我在右前座車外向他買毒
品，因為我只有三百元，他不賣；及於第一審結稱：我打電話問
上訴人有無毒品，上訴人應該知道就是要買毒品，在見面前已經
告知上訴人是要向他買毒品。證人即駕車載王國華之潘家興於第
一審亦證稱：載王國華到旗山鎮台二八線與樂和街口附近是去買
毒品，不認識上訴人等各語。且自上訴人身上查扣之疑似海洛因
白色粉末五包，經送法務部調查局鑑定結果，確為海洛因，有前
述之鑑定書在卷足按。雖王國華於第一審另證稱：見面時告知上
訴人欲以三百元買海洛因，惟上訴人表示沒有海洛因等語，然此
應係上訴人見王國華出價太低，並與約定價格不合，乃加以拒絕
之詞，自無從為有利上訴人之認定。另上訴人辯稱：因王國華欲
向其借錢購買毒品，始約定見面，惟上訴人於警詢、偵查中及第
一審準備程序均供稱：不認識王國華，王國華亦未曾以電話聯絡
；及至第一審審理始改稱：王國華確於案發當日打電話邀約，二
人先前已有認識。先後所辯不一，已難採信。且倘王國華係以電
話向上訴人借錢，上訴人既無出借之意，大可於電話中加以拒絕
，而無相約見面之必要。足見上訴人所辯，不足採信。原判決依
證人王國華前後證述，本於事實審判斷、裁量之職權，認王國華
於警詢、偵查及第一審指證向上訴人購買海洛因為真實，並斟酌
證人潘家興之證詞等其他案內證據，據以認定上訴人有販賣王國
華海洛因犯行，經核並無違背證據法則，亦無上訴意旨所指調查
未盡之違法。（二）證人潘家興於第一審審理中之證言已依法具
結，有證人結文在卷為憑。且潘家興指證載王國華至旗山鎮台二
八線與樂和街口附近係前去購買毒品，乃本於親身經歷之陳述，
原判決作為王國華指證上訴人有販賣海洛因之補強證據，於法無
違。（三）扣案之海洛因五包係上訴人攜帶前往上開交易地點，
欲以五百元販賣王國華一包，原判決採為上訴人販賣海洛因證據
之一，並以該等海洛因為第一級毒品，依毒品危害防制條例第十
八條第一項前段規定均沒收銷燬之，自屬依法有據，亦無上訴意
旨所指之理由不備違法。原判決綜合各種相關證據，認定上訴人
有本件犯行，就案內有關證據，本於調查所得心證，分別定其取
捨而為事實上之判斷，均已於理由內詳加說明，並無上訴意旨所
指之違背法令。其餘上訴意旨，無非係對事實審法院採證認事之
職權行使及原審已調查、理由已說明之事項，仍執陳詞再為事實
上之爭執，亦非適法之上訴第三審理由。衡以上述說明，應認其
上訴為違背法律上之程式，予以駁回。
據上論結。應依刑事訴訟法第三百九十五條前段，判決如主文。
中    華    民    國  九十八  年    二    月   十三   日
                      最高法院刑事第六庭
                          審判長法官  洪  清  江
                                法官  韓  金  秀
                                法官  林  勤  純
                                法官  李  錦  樑
                                法官  陳  國  文
      本件正本證明與原本無異
                                      書  記  官
中    華    民    國  九十八  年    二    月   二十   日
                                                      Ｅ


司法院資訊處製作；財團法人民間司法改革基金會備份。
